臺灣新竹地方法院民事簡易判決  
110年度竹簡字第452號
原      告  中華開發資產管理股份有限公司

法定代理人  林德雲  
訴訟代理人  季佩芃律師
複代理人    鍾奇維  

被      告  方勝田（原名方正洋）

            方瑋晨  
上列當事人間請求撤銷贈與行為等事件，本院於民國110年12月2
2日辯論終結，判決如下：
    主  文
被告間就附表所示之不動產於民國一一○年六月一日以贈與為原
因之債權行為及於民國一一○年六月二十一日所為所有權移轉登
記之物權行為，均應予撤銷。
被告方瑋晨應將如附表所示之不動產於民國一一○年六月二十一
日以贈與為原因所為之所有權移轉登記塗銷，回復登記為被告方
勝田所有。
訴訟費用由被告連帶負擔。
    事實及理由
壹、程序方面：
    被告經合法通知，未於言詞辯論期日到場，核無民事訴訟法
    第386條各款所列情形，爰依原告之聲請，由其一造辯論而
    為判決。
貳、實體方面：
一、原告起訴主張：
　　被告方勝田（原名方正洋）因擔任連帶保證人，而積欠訴外
    人彰化商業銀行股份有限公司（下稱彰化銀行）新臺幣（下
    同）1,900,000元及利息、違約金等債務，經彰化銀行持向
    本院聲請強制執行，因查無財產可供執行，而發給本院90年
    度執字第4725號債權憑證。嗣彰化銀行於92年3月28日將上
    開債權及一切從屬權利全數讓與訴外人龍星昇第三資產管理
    股份有限公司（下稱龍星昇公司），龍星昇公司再於97年6 
    月25日，將上開債權及一切從屬權利讓與原告。查如附表所
    示之土地（下稱系爭不動產）原為被告方勝田所有，且被告
    方勝田除系爭不動產外，其餘財產之價值均不足以使原告債
    權受足清償，惟被告方勝田明知本件債務之存在，竟於110
    年6月1日將系爭不動產，以贈與為原因贈與被告方瑋晨所有
    ，並於110年6月21日辦理所有權移轉登記。被告方勝田名下
    已無積極財產足供原告執行受償，因而陷於無資力狀態，而
    被告方勝田積極減少財產之無償行為，明顯有害及原告之債
    權，原告就此詐害債權之行為，爰依民法第244條第1項、第
    4項之規定，請求將被告間所為之債權及物權行為予以撤銷
    ，被告方瑋晨並應將110年6月21日所為之所有權移轉登記行
    為予以塗銷等語。並聲明：如主文第1、2項所示。。
二、被告經合法通知，未於言詞辯論期日到場，僅提出書狀辯以
    ：
　㈠就原告主張其為被告方勝田之合法債權人、自彰化銀行依債
    權讓與之法律關係合法取得債權及所提證物之形式真正性等
    被告均否認。且觀原告所提存證信函，該封存證信函亦未經
    合法送達予被告方勝田，亦徵被告主張原告非合法債權人乙
    節，並非全然無憑。退步言，縱使原告為合法債權人，然原
    債權人彰化銀行於91年7月23日取得債權憑證後，依本院90
    年度執字第4725號債權憑證繼續執行紀錄表所示，原告於10
    0年7月5日起始再次聲請強制執行，而該次執行對象並未包
    含被告，後續分別於100年12月27日、104年11月14日、105
    年2月16日、106年6月5日、108年6月10日所聲請之強制執行
    ，其執行對象亦均不包含被告，是原告對被告方勝田縱有債
    權，其請求權時效因原告未對被告有任何請求，其聲請強制
    執行之行為，對被告自不生時效中斷之效力。是被告於91年
    取得債權憑證獲准後遲至108年方再次對被告方勝田聲請強
    制執行，原告對被告方勝田之請求權早已罹於15年時效而消
    滅。是原告所執債權憑證既已罹於時效，被告方勝田自得主
    張民法第144條以時效消滅為由拒絕清償。
　㈡再退步言，縱認原告對被告之債權尚未罹於時效，然被告方
    勝田之贈與行為並不生有害及債權人之結果，且被告方瑋晨
    於受讓系爭土地時，亦不知悉原告與被告有上開債務，是原
    告以被告二人間所為無償贈與行為，害及原告對被告方勝田
    之債權而聲請撤鎖云云，自屬無據。本件被告方勝田所移轉
    之系爭土地地目為「原」，該地目係指系爭土地為「荒爇未
    經利用之土地」，是系爭土地既不如一般建地、農地等具有
    相當之經濟價值，加以該土地係被告方勝田於110年5月19 
    日基於繼承之法律關係取得，而與其餘親族共有系爭土地，
    難以出售變現或設定抵押，無論對被告或原告而言，系爭土
    地實無任何經濟價值，方於同年6月21日贈與不知情之被告
    方瑋晨，顯見被告方勝田係無償取得系爭財產後，再無償贈
    予給其子方瑋晨之舉，依民法第244條第4項及最高法院67年
    台上字第1564號判例，均難謂被告所為係詐害債權行為。況
    依被告方勝田全國財產稅總歸戶財產查詢清單所載，除系爭
    土地外，被告方勝田尚有其他財產，是被告方勝田除系爭土
    地外既然尚有其他財產，被告方勝田贈與系爭土地與被告方
    瑋晨之舉，自難謂有詐害原告債權之情形等語置辯。並聲明
    ：原告之訴駁回。
三、得心證之理由：
　㈠原告主張被告方勝田因擔任連帶保證人，而積欠彰化銀行1,9
    00,000元、利息及違約金等債務，經彰化銀行取得本院90年
    度執字第4725號債權憑證，而被告方勝田於110年6月1日以
    贈與為原因，將其所有之系爭不動產移轉登記予被告方瑋晨
    ，並於110年6月21日完成登記之事實，業據其提出債權讓與
    聲明書、證明書、存證信函、債權讓與通知被告之信件招領
    證明、公司變更登記表、本院90年度執字第4725號債權憑證
    、繼續執行紀錄表、被告方勝田109年全國財產稅總歸戶財
    產查詢清單等為證，並經本院依職權調取系爭不動產之土地
    建物、異動索引查詢資料查核屬實。被告經相當時期受合法
    通知，未於言詞辯論期日到場爭執，本院依證據調查之結果
    及斟酌全辯論意旨，堪認原告此部分之主張為真實。
  ㈡按民法第244條第1項之撤銷訴權，依同法第245條規定，自債
    權人知有撤銷原因時起，1年間不行使而消滅。該項法定期
    間為除斥期間，其時間經過時權利即告消滅。此項除斥期間
    有無經過，縱未經當事人主張或抗辯，法院亦應先為調查認
    定，以為判斷之依據。經查，系爭不動產原為被告方勝田所
    有，於110年6月1日贈與予被告方瑋晨，並於110年6月21日
    辦畢以贈與為原因之所有權移轉登記，此有系爭不動產土地
    建物查詢資料、異動索引等附卷可考（本院卷第65至68頁）
    。而原告110年8月23日提起本件訴訟，有民事起訴狀上本院
    收文章足參，是原告行使民法第244條第1項之撤銷權尚未逾
    1年期間，認屬合法，合先敘明。　　
  ㈢按當事人主張有利於己之事實者，就其事實有舉證之責任，
    民事訴訟法第277條著有明文。負舉證責任之一方對於自己
    主張之事實提出證據，如已足使法院心證形成達證據優勢或
    明晰可信之程度時，即可認有相當之證明，其舉證責任已盡
    ，應轉由他方負舉證之責。如他方對其主張於抗辯之事實，
    並無確實證明方法或僅以空言爭執者，不足以動搖法院原已
    形成之心證者，即應認定其抗辯事實之非真正，而應為他方
    不利益之裁判。被告雖否認原告合法取得債權及債權讓與之
    形式真正性、無詐害債權行為云云，然並未提出任何證據可
    佐其說，尚難採信。
　㈣原告主張其輾轉受讓被告之系爭借款債權，並已為債權讓與
    之通知等語。惟為被告所否認，並以前揭情詞置辯，分述如
    下:
　⒈關於被告辯稱債權讓與通知之存證信函未經合法送達予被告
    方勝田等情：
　　按債權之讓與，依民法第297條第1項之規定，非經讓與人或
    受讓人通知債務人，對於債務人固不生效力，惟法律設此規
    定之本旨，無非使債務人知有債權讓與之事實，受讓人對於
    債務人主張受讓事實行使債權時，既足使債務人知有債權讓
    與之事實，即應認為兼有通知之效力。查原告對被告方勝田
    所居住之戶籍地，寄發存證信函雙掛號，以通知債務人債權
    讓與之情事，雖經招領逾期退件，而認該存證信函未經合法
    送達予被告，惟原告業於110年8月20日對被告提起本件撤銷
    贈與訴訟，該起訴狀繕本並於同年10月7日寄存送達於被告
    方勝田住所之警察機關，有民事起訴狀、本院送達證書各1
    件存卷可佐（本院卷第13至19頁、第83頁），自堪認系爭民
    事起訴狀之送達，業足使被告知悉該債權讓與之事實，揆諸
    前揭說明，即該認為兼有通知之效力，上開債權讓與業已對
    被告方勝田生效。
　⒉被告辯稱原債權人彰化銀行於91年取得執行名義後，原告於1
    08年方對被告聲請強制執行，其請求權時效因原告未對被告
    有任何請求，其聲請強制執行之行為，對被告自不生時效中
    斷之效力云云：
　　按消滅時效，因請求、承認、起訴而中斷。開始執行行為或
    聲請強制執行，與起訴有同一效力。時效中斷者，自中斷之
    事由終止時，重行起算。向主債務人請求履行，及為其他中
    斷時效之行為，對於保證人亦生效力。民法第129條第1 項
    、第2項、第137條第1項、第747條亦定有明文。查彰化銀行
    與債務人建興礦業股份有限公司、蔡麗華、方勝田即方正洋
    、陳光榮、郭永豪、郭子儀間之清償借款事件，前經本院於
    89年10月6日以89年度訴字第395號判決彰化銀行勝訴確定，
    有本院上開判決書在卷可稽。而彰化銀行對被告方勝田即方
    正洋之連帶保證債權，應自判決確定時起，重行起算15年時
    效。而彰化銀行持前開判決書及其確定證明書，明列以陳光
    榮為債務人，向本院聲請強制執行，因債務人無其他可供執
    行之財產，致未能全部執行，經本院以90年度執字第4725號
    核發債權憑證，而原告取得彰化銀行之受讓債權後，陸續於
    104年11月14日、105年2月16日、106年6月5日均陸續持上開
    債權憑證向本院聲請對被告方勝田強制執行，業據原告提出
    上開債權憑證、繼續執行紀錄表、強制執行聲請狀在卷可佐
    （本院卷第29至35頁、第125至131頁），是依上開規定，原
    告於104年11月14日、105年2月16日、106年6月5日陸續聲請
    強制執行程序，時效因聲請強制執行而中斷，並無罹於時效
    可言。　
　㈤再按「債務人所為之無償行為，有害及債權者，債權人得聲
    請法院撤銷之」，「債權人依第1項或第2項之規定聲請法院
    撤銷時，得並聲請命受益人或轉得人回復原狀」，民法第24
    4條第1 項及第4 項前段分別定有明文。又「債權人行使民
    法第244 條規定之撤銷權，以債務人之行為有害及債權，為
    其要件之一。此之所謂害及債權，乃指債務人之行為，致積
    極的減少財產，或消極的增加債務，因而使債權不能獲得清
    償之情形」。蓋債務人所有之財產，除對於特定債權人設有
    擔保物權外，應為一切債務之總擔保，倘債務人將財產贈與
    他人，對於普通債權人，即難謂無詐害行為。揆諸前開規定
    及說明，被告方勝田之所有財產，乃係其所負一切債務之總
    擔保，然被告方勝田對於原告所負之上開債務未清償前，將
    其所有系爭不動產於110年6月1日無償贈與被告方瑋晨，及
    於110年6月21日以贈與為原因移轉登記予被告方瑋晨時，業
    已積欠原告1,872,890元及利息、違約金未償，有原告提出
    之上開債權憑證可按。而被告方勝田之全國財產稅總歸戶財
    產查詢清單所示，其名下雖尚有3筆土地及1筆建物，分別為
    新竹市○○段000○000地號、新竹市○○段000地號土地及新竹市
    ○區○○里○○○街0號建物，然前開土地地目為社區基地、社區
    基地、空地等，且前開土地及建物經原告以106年度司執字
    第17986號強制執行事件於107年5月3日減拍拍賣價格1,814,
    000元，上開強制執行事件亦未能成功變價，業據原告提出
    被告方勝田之全國財產稅總歸戶財產查詢清單、上開強制執
    行之拍賣公告在卷可佐（見本院卷第59、133至141頁）。綜
    上各情，堪認被告2人間就附表所示不動產所為之贈與無償
    行為及所有權移轉登記行為，均足使債權人即原告之債權陷
    於清償不能、或困難或遲延之狀態，係積極的減少其財產，
    使得原告之債權不能由系爭不動產獲得任何程度之清償，而
    屬有害原告之債權。從而，原告依前開規定，訴請撤銷被告
    2人間就系爭不動產之無償贈與債權行為及所有權移轉物權
    行為，並請求被告方瑋晨將所有權移轉登記予以塗銷，回復
    為被告方勝田所有，即非無據。
四、綜上所述，原告依民法第244條第1項及第4項之規定，訴請
    撤銷被告間就系爭不動產所為之贈與債權行為及所有權移轉
    登記物權行為，並請求被告方瑋晨塗銷上開所有權移轉登記
    ，為被告方勝田所有，洵屬有據，應予准許。
五、又本件雖係屬民事訴訟法第427條第1項規定之簡易訴訟事件
    ，惟其性質非命被告為財產上之給付，不適宜宣告假執行，
    爰不依職權宣告假執行，併此敘明。
六、因本案事證已臻明確，兩造其餘主張陳述及所提之證據，均
    毋庸再予審酌，附此敘明。　　
七、訴訟費用負擔之依據：民事訴訟法第78條、第85條第2項。
中　　華　　民　　國　　111 　年　　1 　　月　　14　　日
                  新竹簡易庭  法  官  黃致毅
以上正本證明與原本無異。
如不服本判決，須於判決送達後20日內向本庭提出上訴狀（應按
他造當事人之人數附繕本）；如委任律師提起上訴者，應一併繳
納上訴審裁判費。
中　　華　　民　　國　　111 　年　　1 　　月　　14　　日
                              書記官  蕭宛琴 

 附表：
編號 類別 不動產   1 土地 新竹市○○段000地號（面積：313.40平方公尺，權利範圍6分之1）。